【裁判字號】    98,消債清,79
【裁判日期】    980731
【裁判案由】    聲請清算程序
【裁判全文】
臺灣高雄地方法院民事裁定            98年度消債清字第79號
聲  請  人  甲○○
上列當事人聲請消費者債務清理事件，本院裁定如下：
    主  文
聲請人甲○○自民國九十八年七月三十一日下午五時起開始清算
程序。
命司法事務官進行本件清算程序。
    理  由
一、聲請意旨略以：聲請人前積欠附表一所示銀行消費借貸、信
    用卡、現金卡契約無擔保債務，因無法清償債務，於民國95
    年間依金融主管機關協調成立之中華民國銀行公會會員辦理
    消費金融案件無擔保債務協商機制，與其等達成分期還款之
    協議，約定自95年4 月起，以每月償還31,962元之方式，償
    還前開債務，惟因協商當時附表二所示之高雄市農會房屋抵
    押貸款部分未參與協商，且聲請人積欠債權人之總債務高達
    新台幣（下同）3,566,318 元，已逾聲請人負荷能力外，致
    聲請人未按期履行與前開銀行之分期還款協議，且無法償還
    其他未協商之債權銀行債務。因聲請人為鷹架工，雖非無業
    但因金融風暴工作機會驟減，收入極不穩定，於扣除聲請人
    本人之基本生活費用後，已不足以清償上開銀行之協商款，
    而已陷於不能清償之情形。又聲請人已依消費者債務清理條
    例之規定，向最大債權金融機構高雄市農會申請協商，惟於
    98 年2月4 日遭退件致協商不成立，爰依法聲請清算等語。
二、按，「債務人不能清償債務或有不能清償之虞者，得依本條
    例所定更生或清算程序，清理其債務」，消費者債務清理條
    例第3 條定有明文。次按，「債務人於法院裁定開始更生程
    序或許可和解或宣告破產前，得向法院聲請清算」；「法院
    開始清算程序之裁定，應載明其年、月、日、時，並即時發
    生效力」；「法院裁定開始更生或清算程序後，得命司法事
    務官進行更生或清算程序，必要時得選任律師、會計師或其
    他適當之自然人或法人一人為監督人或管理人」，消費者債
    務清理條例第80條、第83條第1 項、第16條第1 項亦有明文
    。
三、聲請人主張其積欠如附表一所示債權人上開債務；雖曾與附
    表一所示銀行，依中華民國銀行公會會員辦理消費金融案件
    無擔保債務協商機制達成分期還款之協議，但高雄市農會未
    參與當時之協商；且經聲請人已依消費者債務清理條例之規
    定，向最大債權金融機構高雄市農會申請協商，惟於於98年
    2 月4 日遭退件致協商不成立等事實，業據聲請人提出財團
    法人金融聯合徵信中心當事人綜合信用報告、查詢個人資料
    （信用報告）回覆書、無擔保債務還款計畫、協議書、前置
    協商退件通知函、協商繳款明細等為證（卷第23頁、第113
    至第118 頁、第34至第36頁、第10頁、第39頁至第43 頁）
    ，足認屬實。故本件所應審酌者為聲請人是否有不能清償債
    務或不能清償之虞之情形。
四、經查：
（一）聲請人為鷹架工，其96年度之總收入為250,000 元，有聲
      請人提出之96年度綜合所得稅各類所得資料清單及96年度
      薪資扣繳憑單（卷第22、51頁）在卷可稽，依此計算，其
      每月之平均薪資所得為20,833元。
（二）就聲請人本人之必要生活支出部分，聲請人並未提出全部
      憑證以資證明，無從審酌是否均屬必要之費用，此部份因
      消費者債務清理條例之立法目的，係為使不幸陷入經濟困
      境之人得以清理債務、重建生活而非維持債務人過去慣常
      之寬逸生活，是於評估債務人是否有不能清償或履行原協
      商方案是否顯有重大困難時，非由聲請人任意主張其基本
      生活費用之數額，否則將造成揮霍無度以致清償能力降低
      ，反而易使更生程序無從進行，因此本院認應以內政部所
      公告之98年度高雄市低收入戶最低生活費用每人每月為11
      ,309 元 計算始為合理。而聲請人就此部分主張其每月之
      必要生活費用為11,000元，低於上開最低生活費，尚屬可
      採。又此金額依內政部所公告之最低生活費用計算內容，
      已包括水電費、勞健保、稅捐、房租等費用在內，除特殊
      情形外，聲請人逾此範圍所主張之項目及金額即難認必要
      。聲請人雖主張其每月需支出房租5,500 元，惟依聲請人
      提出之租賃契約書（卷第104 -107頁）所載，承租人係聲
      請人之姐，房租繳款明細所示付款人亦為其姐，且房租已
      包含在最低生活費之中，故聲請人主張支出租金5,500 元
      部分，即不足採。
（三）又聲請人名下雖有房屋及土地不動產共2 筆，有聲請人之
      財產歸屬資料清單、土地登記謄本、建物登記謄本等件在
      卷可稽（卷第20、109 -111頁）惟依上開財產歸屬資料清
      單所載，上開房屋之現值為652,500 元，土地之現值為30
      9,469 元，變賣後仍不足以清償其總債務3,566,318 元。
      故以聲請人每月之每月平均薪資所得為20,833元，於扣除
      其本人之必要生活費用後，顯不足以清償上開協商款31,9
      62元，堪認其確有已陷於不能清償之情形。
五、綜上所述，聲請人主張其已陷於不能清償債務之情事，堪認
    屬實。此外復查無聲請人有消費者債務清理條例第6 條第3
    項、第8 條或第82條第二項所定駁回清算聲請之事由存在，
    則聲請人聲請清算，即屬有據，應予准許；另併依上開規定
    ，命司法事務官進行本件清算程序，爰裁定如主文第二項所
    示。
六、依消費者債務清理條例第11條第1 項、第83條第1 項、第16
    條第1 項，裁定如主文。
中    華    民    國    98    年    7     月    31    日
                  民事第四庭  法      官  郭文通
上為正本係照原本作成。
本件不得抗告。
本裁定已於民國98年7月31日下午5時公告。
中    華    民    國    98    年    7     月    31    日
                              書  記  官  卓榮杰
附表一：無擔保債權人清冊
┌──┬────────────┬────────┐
│編號│債權人                  │金額（新臺幣）  │
├──┼────────────┼────────┤
│一  │花旗銀行                │165,247 元      │
├──┼────────────┼────────┤
│二  │荷蘭銀行                │194,155 元      │
├──┼────────────┼────────┤
│三  │萬泰銀行                │305,000 元      │
├──┼────────────┼────────┤
│四  │大眾銀行                │187,481 元      │
├──┼────────────┼────────┤
│五  │安泰銀行                │540,000 元      │
├──┼────────────┼────────┤
│六  │中國信託銀行            │830,435 元      │
├──┴────────────┼────────┤
│合               計           │2,222,318 元    │
└───────────────┴────────┘
 附表二：有擔債權人清冊
┌──┬────────┬────────┬──────┐
│編號│      債權人    │金額（新臺幣）  │    種類    │
├──┼────────┼────────┼──────┤
│一  │ 高雄市農會     │1,344,000 元    │  房屋貸款  │
│    │                │                │            │
├──┴────────┼────────┼──────┤
│合              計    │1,344,000 元    │            │
└───────────┴────────┴──────┘


司法院資訊處製作；財團法人民間司法改革基金會備份。
